【裁判字號】    97,上訴,5842
【裁判日期】    980310
【裁判案由】    毒品危害防制條例
【裁判全文】
臺灣高等法院刑事判決                97年度上訴字第5842號
    上  訴  人
    即  被  告  甲○○
                        （現於台灣桃園監獄執行中）
    指定辯護人  本院公設辯護人  王永炫
上列上訴人因毒品危害防制條例案件，不服臺灣桃園地方法院97
年度訴字第 817號，中華民國97年10月31日第一審判決（起訴案
號：臺灣桃園地方法院檢察署97年度偵字第 14188號），提起上
訴，本院判決如下：
    主  文
上訴駁回。
    事  實
一、甲○○前因違反毒品危害防制條例案件，由臺灣桃園地方法
    院以95年度訴字第 527號判決，判處有期徒刑10月、因違反
    槍砲彈藥刀械管制條例案件，由臺灣桃園地方法院以95年度
    訴字第563號判決，判處有期徒刑 5月，併科罰金新台幣3萬
    元，罰金如易服勞役以新台幣900元折算1日、因竊盜案件，
    由臺灣桃園地方法院以95年度壢簡字第423號判處有期徒刑4
    月，上開三罪有期徒刑部分並由臺灣桃園地方法院以96年度
    聲字第1143號裁定，定應執行有期徒刑1年5月，嗣由臺灣桃
    園地方法院以96年度聲減字第8849號裁定減刑而應執行有期
    徒刑8月又15日，迄96年11月22日縮刑期滿在監執行完畢。
二、詎甲○○仍不知悔改，明知海洛因係毒品危害防制條例第 2
    條第2項第1款所規定之第一級毒品，依法不得持有及販賣。
    而乙○○於民國97年 6月20日上午及中午某時許，以公共電
    話撥打甲○○所使用、其父親所有、作為其聯絡販賣毒品海
    洛因聯絡工具之門號0000000000號行動電話（含如附表編號
    2所示SIM卡1張），欲向甲○○購買新台幣（下同）1,000元
    之第一級毒品海洛因 1包。甲○○竟基於販賣第一級毒品海
    洛因（下稱海洛因）營利之意圖，於上開電話中與乙○○相
    約於同日下午16時在桃園縣中壢市○○街與永泰街街口交易
    。同日16時許，乙○○依約抵達上址後，甲○○即將如附表
    編號1所示之海洛因1包交付予乙○○，並向乙○○收取現金
    1,000 元紙鈔，而販賣第一級毒品海洛因予乙○○。嗣經事
    前接獲線報指稱於桃園縣中壢市○○街與永泰街街口常有毒
    品交易，而在場埋伏查緝之員警古浩成、林文平當場目擊交
    易過程，古浩成、林文平乃分別追趕、盤查甫分開離開現場
    之甲○○、乙○○二人，而於乙○○內褲內扣得上開海洛因
    1 包（以醫藥用OK透氣膠帶貼在內褲內之皮膚上），並於甲
    ○○身上扣得上開販毒所得1,000元紙鈔，及上開 00000000
    00號行動電話門號SIM卡1張（該行動電話未扣案）。復經甲
    ○○同意，另於其位於桃園縣中壢市○○里 ○鄰○○○路○
    段91巷23弄34號住處內扣得如附表編號4所示磅秤1個、海洛
    因殘渣袋1只及分裝袋中、小型各61、147只。
三、案經桃園縣政府警察局中壢分局報請臺灣桃園地方法院檢察
    署偵查起訴。
    理  由
壹、程序事項：
一、按被告以外之人於司法警察調查中所為之陳述，與審判中不
    符時，其先前之陳述具有較可信之特別情況，且為證明犯罪
    事實存否所必要者，得為證據，刑事訴訟法第159條之2定有
    明文。至警詢中之陳述具備可信性與必要性，事實審法院除
    應衡酌該警詢筆錄作成之外部情況，就詢問有無出於不正方
    法、陳述是否出於非任意性等適法性與否為整體之考量外，
    應兼顧基於發見真實之需求，具有重要關係。本案證人乙○
    ○於審判中之證言與警詢之供述不符，經查：證人乙○○於
    警詢陳述，係由警員先告知得行使之權利，而經其表示不需
    要請辯護人到場後始開始詢問，並採一問一答之方式，由警
    員先詢問相關案情，由證人一一陳述後，始經記載於調查筆
    錄，於製作完畢後經證人閱覽筆錄無訛，再簽名蓋章完成，
    全程並經錄音存證等情，有上開警詢筆錄在卷可稽，且證人
    乙○○於本院審理時並證稱警詢時未遭刑求，是證人乙○○
    之警訊筆錄製作過程並無何違法、不當之處，由此足見乙○
    ○上開警詢所述確係出於任意，並無警方誘導等違法取供情
    事。參以證人乙○○係於毒品交易甫完成，在第一時間遭員
    警逮捕後，即於警詢中證述毒品之來源，應屬較少權衡利害
    得失或受他人干預；復參諸證人在案發時所處之環境，其能
    認知被告之行為內容，事後於警局、偵查中，距案發時間較
    近，記憶清晰，依憑個人知覺經驗所為之指認，對證物之辨
    認較少發生錯誤，亦非出於不當之暗示，並未違背通常一般
    日常生活經驗之定則，應認其警詢筆錄內容係根據其陳述之
    內容所記載，應認具有較可信之特別情況。本院認證人乙○
    ○於警訊中所述具有較可信之特別情況，且其警訊中之供述
    為證明被告犯罪事實存否所必要。綜上，本院認證人乙○○
    於警詢時之陳述係出於自由意志，並無出於不正方法，具有
    較可信之特別情況，且其警詢筆錄基於發見真實之需求並有
    重要關係，已無其他證據可資取代，而為證明犯罪事實之存
    否並有必要，證人乙○○於警詢之陳述本院認符合刑事訴訟
    法第159條之2之情形，有證據能力。辯護人辯稱乙○○於警
    詢筆錄無證據能力，尚有誤會。
二、本件認定事實所引用之本件卷內所有卷證資料（包含人證與
    文書證據、物證等證據），尚無證據證明係公務員違背法定
    程序所取得；而卷內之文書證據，亦無刑事訴訟法第 159條
    之 4之顯有不可信之情況與不得作為證據之情形。本院復審
    酌該等證據與本案待證事實間復具有相當關聯性，以之為本
    案證據並無不當。綜上，依刑事訴訟法第159條至159條之 5
    之規定，本件認定事實所引用之本件卷證所有證據（包含人
    證與文書證據、物證等證據），均有證據能力，合先敘明。
貳、實體事項：
一、訊據上訴人即被告坦承於上開時、地與乙○○見面，乙○○
    並交付新台幣1000元及持用0000-000-000號行動電話；另在
    住處被查獲如附表編號四海洛因殘渣袋壹只、磅秤壹個、分
    裝袋貳佰零捌只（中型袋陸拾壹只、小型袋壹佰肆拾柒只）
    。惟矢口否認上揭販賣第一級毒品之犯行；被告及其辯護人
    辯解如下：
（一）被告於本院辯稱：
      於97年 6月20日，在上揭地點與同學乙○○見面，他還先
      前所借一千元後，就分開；警察只是懷疑，未看到一手交
      錢、一手交貨。兩個警察分開抓我們，乙○○被抓到，當
      場在他身上未查獲；警員要他去7-11便利店裡面脫衣服，
      才查到毒品，放在大腿內側貼著，黏貼膠帶是不容易處理
      的；當天我姪子放學，我要接他回家；分裝袋是我跟我媽
      媽分裝藥物使用的，我有做小本生意，是做稞，要裝糖使
      用云云。
（二）公設辯護人為被告辯稱：
      就被告、證人供述，都說國中就已經認識，二人均有沾染
      毒品的壞習慣，也都被判處徒刑，基於他們的情誼，毒品
      是有互通有無的情況，被告並沒有購入獲利的情形，如果
      當天查獲毒品一小包確實是被告交付，被告也並沒有營利
      的意圖，只是轉讓的行為而已等語。
（三）被告於原審辯稱：
      乙○○打電話給伊，跟伊說要還給伊他前一天向伊借的 2
      千元，此筆借款是乙○○在97年6 月19日向伊借的，當時
      乙○○要向伊借2千元，因伊身上只有1,900多元，伊在伊
      家門外一樓交付給乙○○，約好隔日要還，乙○○並拿出
      一支行動電話做抵押，在97年 6月20日早上乙○○打電話
      到伊之系爭行動電話，約好當日下午在溪州街與永泰街口
      旁，到了之後乙○○就拿一千元給伊，伊並沒有販賣海洛
      因云云。
二、本院查：
（一）被告於警詢、原審及本院審理中均供承有於上開時間、地
      點與乙○○碰面，乙○○並將如附表編號 3之新台幣千元
      紙鈔 1張交予被告之事實等語明確（見偵卷第13至14頁、
      原審卷第16、32頁及本院卷）。
（二）證人乙○○於警詢、偵訊時證述：伊以公共電話撥打被告
      甲○○使用之0000000000行動電話號碼（下稱系爭行動電
      話號碼）予被告，向被告購買第一級毒品海洛因，價格為
      1,000 元，並相約在桃園縣中壢市○○街與永泰街口（下
      簡稱溪州街與永泰街口旁）旁交易之過程等語明確（見偵
      卷第23頁以下）。
（三）證人即本案目擊並查獲之員警古浩成及林文平分別於原審
      審理時證稱：於上開時間、地點看見被告甲○○與乙○○
      手貼著手交換一樣東西，乙○○則交付金錢予被告，及於
      交易結束後，分別追趕並盤查甲○○、乙○○，而於其等
      身上分別查獲如犯罪事實欄所載之物品等語明確（見原審
      卷第58頁以下）。
（四）證人乙○○於本院審理時翻異前詞，否認於上揭時、地向
      被告購買毒品，本院不採納之理由：
  １、關於被告與乙○○為何於前揭時、地碰面？被告甲○○身
      上之一千元何來？被告初於警詢中辯稱：「（問：警方在
      你身上扣押僅有的新台幣壹仟元紙鈔壹張你是如何得來？
      ）是我自己身上所有，要繳交電話費用的錢」、「（問：
      你聲稱新台幣壹仟元紙鈔壹張是你所有，為何乙○○向警
      方告知是與你交易毒品即海洛因一小包所給付給你的錢，
      你如何解釋？）他身上都沒有錢要向我借錢了，我也向他
      回答說沒有，我也不知道他為何會這樣說」云云（見偵卷
      第14頁）；復於偵訊中改稱：「（問：為何乙○○當時與
      你碰面？）我跟他是國中同學，當時只是在路口碰面，他
      跟我打招呼」、「（問：為何乙○○20日要連打 2次電話
      給你？）我要求乙○○還我錢，我要繳電話費」、「（問
      ：你當時和乙○○碰面做什麼？）打招呼而已。」云云（
      見偵卷第56、68頁）；又於原審及本院審理時改以前揭乙
      ○○還款情詞置辯。準此，被告前後辯解不一，相互矛盾
      ，是其辯解即顯有可疑。
  ２、承上，苟系爭扣案之一千元，確係乙○○還給被告之錢，
      如此重要之辯解、事證，被告何不於警詢、偵訊中即明確
      交代紙鈔來源並說明清楚？反而於審理時始為上述辯解，
      此與常理有違，顯係事後卸責之詞。且本案查獲時並未於
      被告身上扣得被告所稱乙○○質押之行動電話，被告亦供
      稱該行動電話放在家中云云（見原審卷第32頁）。準此，
      若乙○○於20日本欲還款 2千元，則何以被告不於與乙○
      ○見面時，即攜帶上開行動電話以備交還？此亦與常情有
      違。再者，被告初於移審訊問程序中，供稱：97年 6月19
      日借給乙○○之1900多元之紙幣，包括1000元、 500元鈔
      票各 1張，其他的是「10元」硬幣云云（見原審卷第16頁
      ）。復於準備程序中供稱係1000元、500元鈔票各1張，其
      他的是「50元」硬幣云云（見原審卷第32頁）。其前後辯
      解顯然有所出入，而有瑕疵可指。是被告此部分之辯解，
      前後不一，且與常情有悖，難以憑採。
  ３、至證人古浩成、林文平固於原審審理時均證稱：在被告與
      乙○○交易時，只有看到乙○○將一千元交予被告，但並
      未看到海洛因毒品等語（見原審卷58頁以下）。惟查，(1)
      證人古浩成、林文平雖未明確目擊被告交付毒品予乙○○
      ，然該毒品 1包體積不大、重量輕微（詳偵卷第47頁毒品
      照片及上開台灣檢驗科技股份有限公司濫用藥物檢驗報告
      ），且夾練袋本可以折疊成更小之形狀，參以被告在公共
      場合交易毒品，衡情應不致於明目張膽地將毒品 1包外露
      下交予乙○○，是證人古浩成、林文平並未直接目擊被告
      持毒品交予乙○○，尚與常情無違。(2)又證人古浩成於原
      審到庭證述：當時被告與甲○○是手貼著手交付，因紙鈔
      比較大，所以有看到，並未看到毒品等語（見原審卷第59
      頁）。證人林文平於原審亦到庭證稱：被告與乙○○交易
      結束後，伊去追乙○○，過程中伊有看到乙○○將雙手插
      入腰間，伊懷疑他將毒品藏在內褲，等攔停乙○○後，伊
      表明身分，並在便利商店請乙○○脫褲子，後來發現有類
      似醫藥用OK繃的透氣膠帶黏在內褲內之皮膚上，當時被告
      則稱係向對方（指被告）買的等語（見原審卷第62頁以下
      ）。由上可知，乙○○與被告會面時，有手貼著手，而其
      二人分開後，乙○○行走過程中有將手插入腰間，警員林
      文平並於其內褲內之皮膚上搜得扣案之毒品；以此綜合以
      觀，應可推認被告係在乙○○交付1千元予被告手貼手同
      時，將本案之毒品交予乙○○；乙○○怕持有毒品被警查
      獲，以事先準備之醫藥用OK繃的透氣膠帶，黏上甫購入之
      一小包毒品，迅速用手貼在內褲內之皮膚上無訛。是證人
      古浩成、林文平縱未直接目擊被告手持扣案毒品交予乙○
      ○，仍尚難作為有利於被告之認定。
  ４、證人乙○○於警詢、偵訊證述與被告交易毒品之過程等語
      明確，證人乙○○於本院審理時雖翻異前詞，否認扣案毒
      品向被告購買。惟本院審酌被告與證人乙○○是同一間國
      中，從小一起長大的，認識很久，並無宿怨糾紛（見偵卷
      第69頁、原審卷第17頁及本院審理時被告之供述），衡情
      證人應無設詞誣陷被告之理。且證人於偵訊之證述，業經
      檢察官命具結，以擔保其證言之可信性，而其警詢、偵訊
      中之證述均一致，並與證人古浩成、林文平目擊交易毒品
      之過程相符，並有分別於乙○○、甲○○身上扣得之系爭
      毒品及紙鈔可佐，是其內容並無瑕疵可指，已使本院確信
      其證言為真正。再者，販賣毒品行為係警方極力查緝之嚴
      重犯罪行為，其刑責甚重，此為一般人所週知之事實，證
      人乙○○既為正常成年人，又有施用毒品之犯行，則其對
      供陳他人販賣毒品犯行之後果，應知之甚明，倘被告確屬
      無辜清白，則證人理當於警詢時極力澄清，以免被告無端
      遭受重刑追訴，並致己罹於偽證罪責，始合常理；是證人
      乙○○之上開警詢、偵訊中證言，應堪採信。從而，乙○
      ○於本院審理時翻異前詞，與事實不符，難以採信。
（五）扣案如附表一所示之白色粉末 1包，經送鑑定結果，呈海
      洛因陽性反應，為第一級毒品海洛因等情，有台灣檢驗科
      技股份有限公司濫用藥物檢驗報告在卷可稽（見偵卷第75
      頁）。
（六）此外，復有桃園縣政府警察局中壢分局搜索扣押筆錄及扣
      押物品目錄表各2份、乙○○指認被告照片2張、乙○○指
      認現場及扣案物品照片共10張、0000000000行動電話使用
      人資料及通聯記錄、中華電信北區分公司桃園營運處97年
      10月2日桃服字第0970000442號函各1份（見偵卷第32至47
      頁、第88至90頁，原審卷第71至74頁）。
（七）按我國法令對販賣毒品者臨以嚴刑，惟毒品仍無法禁絕，
      其原因實乃販賣毒品存有巨額之利潤可圖，故販賣毒品者
      ，如非為巨額利潤，必不冒此重刑之險，是以有償販賣毒
      品者，除非另有反證證明其出於非圖利之意思而為，概皆
      可認其係出於營利之意而為（最高法院93年度台上字第16
      51號、87年度台上字第3164號等判決意旨參照）。並查販
      賣毒品係違法行為，非可公然為之，且有其獨特之販售通
      路及管道，復無公定價格，容易增減分裝之份量，而每次
      買賣之價量，可能隨時依雙方關係深淺、資力、需求量及
      對行情之認知、來源是否充裕、查緝鬆嚴、購買者被查獲
      時供述購買對象之可能風險評估等，而異其標準，非可一
      概而論。被告否認有上揭販賣毒品之事實，自無從查得其
      販賣第一級毒品予乙○○而獲得具體利潤之金額，然按近
      年來政府為杜絕毒品之氾濫，對於查緝施用及販賣毒品之
      工作，無不嚴加執行，販賣毒品罪又係重罪，設若無利可
      圖，衡情一般持有毒品之人當無輕易將所持有之毒品轉讓
      他人而甘冒於再次向他人購買時，而有被查獲移送法辦之
      危險之理，且毒品可任意分裝或增減其份量，而每次買賣
      之價量，亦隨雙方關係之深淺、當時之資力、需要程度及
      對行情之認知等因素，機動的調整，因之販賣之利得，除
      經承認犯行，或帳冊價量均臻明確外，委難察得實情。是
      縱未確切查得販賣賺取之實際差價，但除別有事證，足認
      係按同一價格轉讓，確未牟利外，尚難執此認非法販賣之
      事證有所不足，致知過坦承者難辭重典，飾詞否認者反得
      逞僥倖，而失情理之平。惟販賣之人從價差或量差中牟利
      之方式雖異，然其販賣目的在意圖營利則同一，堪認被告
      購入毒品之價格必較其售出之價格低廉，或以同一價格而
      減少毒品之份量，而有從中賺取差額利潤營利之意圖及事
      實，此應屬合於論理法則，且不違背社會通常經驗之理性
      判斷，職是被告販賣第一級毒品海洛因予乙○○之行為，
      其主觀上均有營利意圖，洵堪認定。
（八）綜上，被告甲○○販賣第一級毒品海洛因之之事證已甚明
      確，前揭所辯顯係卸責之詞，不足採信。其犯行堪以認定
      ，應依法論科。
三、論罪科刑：
（一）按海洛因係毒品危害防制條例第 2條第2項第1款所規定之
      第一級毒品，不能隨意持有及販賣。核被告所為，係犯毒
      品危害防制條例第4條第1項之販賣第一級毒品罪。被告為
      販賣而持有第一級毒品海洛因之低度行為，應為販賣海洛
      因之高度行為所吸收，不另論罪。
（二）被告前曾受如事實欄所載有期徒刑之執行，此有本院被告
      前案紀錄表附卷可考，其於有期徒刑之執行完畢後，5 年
      以內故意再犯本件有期徒刑以上之罪，為累犯，除販賣第
      一級毒品罪之法定本刑為死刑、無期徒刑之部分依法不得
      加重其刑外，僅就併科罰金刑之部分，依刑法第47條第 1
      項之規定加重其刑。
（三）關於適用刑法第59條減輕其刑之說明：
    1.刑法第59條規定：犯罪之情狀顯可憫恕，認科以最低度刑
      仍嫌過重者，得酌量減輕其刑。立法理由中指出：本條所
      謂「犯罪之情狀可憫恕」，自係指裁判者審酌刑法第57條
      各款所列事項以及其他一切與犯罪有關之情狀之結果，認
      其犯罪足堪憫恕者而言。又最高法院70年度第6 次刑事庭
      會議決議亦表示：刑法第59條規定，犯罪之情狀可憫恕者
      ，得酌量減輕其刑，同法第57條規定，科刑時應審酌一切
      情狀，尤應注意該條10款為科刑重輕之標準，兩條適用上
      固有區別，惟所謂「犯罪之情狀」與「一切情形」云云，
      並非有截然不同之領域，於裁判上酌減其刑時，應就犯罪
      一切情狀（包括第57條所列舉之10款事項），予以全盤考
      量，審酌其犯罪有無可憫恕之事由（即判例所稱有特殊之
      原因與環境等等，在客觀上足以引起一般同情，以及宣告
      法定低度刑，是否猶嫌過重），以為判斷。故適用第59條
      酌量減輕其刑時，並不排除第57條所列舉10款事由之審酌
      ，惟其程度應達於確可憫恕，始可予以酌減。
    2.經查，販賣第一級毒品罪之法定刑為「死刑或無期徒刑；
      處無期徒刑者，得併科新台幣一千萬元以下罰金」，查被
      告販賣次數僅有1次，對象僅乙○○1人，販毒數量尚微，
      販毒實際所得僅 1,000元，與一般中、小盤商甚至大毒梟
      者動輒數公斤、十幾、數十公斤賺取鉅額利潤相比，惡性
      顯然較輕，倘不問被告販賣毒品之次數、數量及獲利，一
      律處以法定刑最低本刑無期徒刑，無異鼓勵販毒之人，從
      事大量毒品之販賣，顯非毒品危害防制條例遏止毒品氾濫
      之立法本旨。本院認被告犯罪之情狀在客觀上足以引起一
      般同情，即予宣告法定最低刑度無期徒刑，猶嫌過重，爰
      依刑法第59條規定，酌量減輕其刑，就販賣第一級毒品死
      刑部分減為無期徒刑，無期徒刑部分減為20年以下15年以
      上有期徒刑。又就得併科罰金刑部分，同時有上開刑之加
      重及減輕事由，依刑法第71條第 1項、第70條之規定，先
      加後減之。
四、原審應依毒品危害防制條例第4條第 1項、第18條第1項前段
    、第19條第1項，刑法第11條前段、第47條第1項、第59條規
    定，並審酌被告甲○○明知海洛因係屬戕害人身心之毒品，
    竟為貪圖不法利益，鋌而走險予以販賣他人施用，危害社會
    治安及國民健康，並斟酌被告僅販賣海洛因之所得，屬小額
    零星販賣，與大宗走私或利用幫派組織結構販賣海洛因者相
    較，對社會之危害稍低，併參酌其犯罪之動機、目的、手段
    、販賣毒品之期間、次數、數量、所得利益，被告否認犯行
    之犯後態度等一切情狀，爰量處有期徒刑15年 2月，以示懲
    儆。
五、沒收部分：
  1.扣案如附表編號1所示之第一級毒品海洛因1包，係被告販賣
    予乙○○之毒品等情，已認定如前；其中該包裝毒品之包裝
    袋 1個，因現今採用之鑑驗方式，包裝袋仍會殘留微量毒品
    而無法將之完全析離，此為法院審理毒品案件時所已知（法
    務部調查局93年11月16日調科壹字第 09362396550號函旨謂
    ：本局鑑驗毒品秤重主要係以傾倒，必要時亦會輔以刮杓刮
    取之方式，儘可能將原送驗包裝袋內毒品與包裝袋分離後各
    別秤重，所得之毒品重量稱為淨重，包裝袋重量則以「空包
    裝重」稱之。然無論依上述何種方式分離，原送驗包裝袋內
    均仍會有微量毒品成分殘留。處理毒品銷燬時，則將前段所
    述之毒品透明塑膠封緘袋全件銷燬，並無將毒品及包裝析離
    分別銷燬之情形等情，可供參照。而本件扣案之毒品雖送請
    台灣檢驗科技股份有限公司鑑定，惟觀諸該檢驗報告，有記
    載毒品之淨重為0.05公克，可知採取檢驗之方式應與法務部
    調查局相同，是包裝袋內應殘留微量海洛因粉末無法析離）
    ，從而，本件扣案如附表編號 1所示之毒品與包裝，均應依
    毒品危害防制條例第18條第 1項前段規定，諭知沒收銷燬之
    。又鑑定時經取樣鑑驗耗用之毒品，因已不存在，自無庸宣
    告沒收，一併敘明。
  2.另按毒品危害防制條例第19條第 1項規定，犯販賣毒品罪者
    ，其犯罪所得之財物均沒收之，係採義務沒收主義。故販賣
    毒品所得之對價，不問其中成本若干，利潤多少，均應全部
    諭知沒收，貫徹政府查禁煙毒之決心，以符立法本旨（最高
    法院91年度臺上字第2419號判決意旨參照）。則扣案之被告
    販賣第一級毒品海洛因予乙○○所得 1,000元，係屬犯罪所
    得之財物，應依毒品危害防制條例第19條第 1項前段規定宣
    告沒收之。
  3.至按毒品危害防制條例第19條第 1項關於沒收之規定，固採
    義務沒收主義，苟係供犯罪所用之物或因犯罪所得之財物，
    均須諭知沒收。上開法條並未規定「不問屬於犯人與否」，
    均沒收之，自與刑法第38條第 1項第2、3款規定同，仍以屬
    於被告或共同正犯所有者為限，始應予以沒收。（最高法院
    97年度臺上字第3626號判決意旨參照）。查本件未扣案之行
    動電話1支及其扣案之門號 0000000000號通話晶片 1張（即
    SIM 卡，按行動電話服務須以通話晶片卡為使用介面，因此
    電信公司於出租行動電話門號予消費者使用時，即同時附帶
    提供晶片卡給消費者作為門號使用之介面，故電信公司接受
    消費者申辦門號並將該門號開通上線時，該晶片卡之所有權
    亦移轉於消費者，自不能認該晶片卡仍屬電信公司所有之物
    。最高法院97年度台上字第1952號判決、97年度台上字第22
    30號判決意旨參照），雖係供（非專供）被告甲○○聯絡販
    賣毒品所使用之工具，然係被告父親所有，非被告所有乙節
    ，業據被告供承在卷（原審卷第89頁），依上開所示，自不
    得依毒品危害防制條例第19條第1項前段宣告沒收。
  4.又扣案如附表編號4所示之磅秤 1個及分裝袋共208只，據被
    告陳明磅秤係其友人所有，而分裝袋則係其父母分裝個人藥
    物及其做生意所用等語（見原審卷第89頁），並無證據證明
    係供本案犯罪所用或因犯罪所得之物，復非違禁物，爰不予
    宣告沒收；至扣案之含有海洛因之殘渣袋 1只，屬被告另涉
    施用第一級毒品海洛因之罪嫌之證據，並無證據證明與本案
    有何關聯，應由檢察官另行為適法之處置為妥，爰不予宣告
    沒收銷燬之。
六、綜核原審上開認事用法並無違誤，量刑亦稱妥適。被告上訴
    意旨，仍執陳詞否認犯行，空言指陳未出售毒品予乙○○云
    云，，而指摘原判決不當；惟所辯各節業據本判決指駁說明
    如前，本件被告於本審並未提出積極證據以實其說，其上訴
    為無理由，應予駁回。
據上論斷，應依刑事訴訟法第368條，判決如主文。
本案經檢察官陳國鳴到庭執行職務。
中    華    民    國    98    年    3    月    10     日
                  刑事第十四庭審判長法  官  陳志洋
                                    法  官  謝靜慧
                                    法  官  梁耀鑌
以上正本證明與原本無異。
如不服本判決，應於收受送達後10日內向本院提出上訴書狀，其
未敘述上訴之理由者並得於提起上訴後10日內向本院補提理由書
（均須按他造當事人之人數附繕本）「切勿逕送上級法院」。
                                    書記官  莊淑茹
中    華    民    國    98    年    3    月    10     日
附錄：本案論罪科刑法條全文
毒品危害防制條例第4條
製造、運輸、販賣第一級毒品者，處死刑或無期徒刑；處無期徒
刑者，得併科新臺幣 1 千萬元以下罰金。
製造、運輸、販賣第二級毒品者，處無期徒刑或 7年以上有期徒
刑，得併科新臺幣7百萬元以下罰金。
製造、運輸、販賣第三級毒品者，處 5年以上有期徒刑，得併科
新臺幣5百萬元以下罰金。
製造、運輸、販賣第四級毒品者，處 3年以上10年以下有期徒刑
，得併科新臺幣3百萬元以下罰金。
製造、運輸、販賣專供製造或施用毒品之器具者，處1年以上7年
以下有期徒刑，得併科新臺幣1百萬元以下罰金。
前五項之未遂犯罰之。
毒品危害防制條例第19條
犯第4條至第9條、第12條、第13條或第14條第1項、第2項之罪者
，其供犯罪所用或因犯罪所得之財物，均沒收之，如全部或一部
不能沒收時，追徵其價額或以其財產抵償之。
為保全前項價額之追徵或以財產抵償，得於必要範圍內扣押其財
產。
犯第4條之罪所使用之水、陸、空交通工具沒收之。
附表：
編號1：扣案之第一級毒品海洛因壹包（淨重零點零伍公克，因
       鑑驗使用零點零貳公克）
編號2：扣案之門號0000-000000號SIM卡壹張。
編號3：扣案之新臺幣壹仟元。
編號4：扣案之海洛因殘渣袋壹只、磅秤壹個、分裝袋貳佰零捌
       只（中型袋陸拾壹只、小型袋壹佰肆拾柒只）。


司法院資訊處製作；財團法人民間司法改革基金會備份。
